【裁判字號】    97,訴,180
【裁判日期】    970213
【裁判案由】    誣告
【裁判全文】
臺灣高雄地方法院刑事判決               97年度訴字第180號
公  訴  人  臺灣高雄地方法院檢察署檢察官
被      告  丙○○  原名謝義.
            乙○○
共      同
選任辯護人  劉啟輝律師
上列被告因誣告案件，經檢察官提起公訴（96年度偵字第32742
、32743 號），本院判決如下：
    主  文
丙○○、乙○○均無罪。
    理  由
一、公訴意旨略以：被告乙○○明知被告丙○○（原名謝義明）
    未曾販予第三級毒品愷他命（Ketamine；俗稱Ｋ他命），竟
    意圖使丙○○受刑事追訴，於民國96年7 月18日，在高雄市
    前鎮區○○○路286 號3 樓即高雄市政府警察局前鎮分局偵
    查隊接受員警詢問時陳稱：其曾分別於96年5 月初、6 月初
    ，均在高雄市二聖醫院前，均以新臺幣（下同）900 元對價
    ，向丙○○購入愷他命各1 次等語。被告丙○○亦明知案外
    人蘇煌翔未曾販予愷他命，竟意圖使蘇煌翔受刑事追訴，於
    96年8 月1 日，在同上偵查隊接受員警詢問時陳稱：伊曾於
    96年6 月中旬，在高雄市二聖醫院前，以900 元對價，向蘇
    煌翔購入愷他命1 次等語。嗣經偵查結果，被告二人所述均
    屬虛偽，並以96年度偵字第25665 號對蘇煌翔為不起訴處分
    確定，因認被告二人均涉有刑法第169 條第1 項之誣告罪嫌
    等語。
二、按刑法第169 條第1 項誣告罪之構成，以使人受刑事或懲戒
    處分之意思向該管公務員誣告為要件，須具有意圖他人受刑
    事或懲戒處分，而為虛偽之告訴、告發或報告之要件，如其
    報告之目的，並無使人受刑事或懲戒處分之請求，僅係因公
    務員之推問，而為不利他人之陳述，縱其陳述涉於虛偽，既
    無申告他人使其受刑事或懲戒處分之意思，即與誣告罪之要
    件不符，不能成立該罪（最高法院55年臺字第888 號、53年
    臺上字第574 號、25年上字第2925號判例意旨參照）。次按
    犯罪事實應依證據認定之，無證據不得認定其犯罪事實。又
    不能證明被告犯罪者，應諭知無罪之判決，刑事訴訟法第15
    4 條第2 項、第301 條第1 項分別定有明文。又事實之認定
    ，應憑證據，如未能發現相當證據，或證據不足以證明，自
    不能以推測或擬制之方法為裁判基礎（同院40年臺上字第86
    號判例意旨參照）；且認定犯罪事實所憑之證據，無論直接
    證據或間接證據，其為訴訟上之證明，須於通常一般之人均
    不致有所懷疑，而得確信其為真實之程度者，始得據為有罪
    之認定，倘其證明尚未達到此一程度，而有合理之懷疑存在
    而無從使事實審法院得有罪之確信時，即應由法院諭知被告
    無罪之判決（同院76年臺上字第4986號判例意旨參照）。
三、本件公訴意旨認被告丙○○、乙○○涉有上開罪嫌，係以被
    告乙○○於96年7 月18日另案警詢中之陳述、被告丙○○於
    96年8 月1 日另案警詢中之陳述、被告二人於另案（臺灣高
    雄地方法院檢察署96年度偵字第25665 號蘇煌翔涉嫌違反毒
    品危害防制條例案件）偵查中之陳述，及證人即員警陳博文
    於上開案件偵查中之證述等，為其主要論據。訊據被告丙○
    ○、乙○○均於本院審理中，否認有何誣告犯行，被告丙○
    ○辯稱：我於96年8 月1 日警詢中，經員警詢問所施用之愷
    他命係向何人購買，本係答稱向綽號「熊貓」之不詳男子購
    買，但員警不相信，要求我開啟行動電話之通訊錄，顯示之
    第1 個姓名就是蘇煌翔，因員警表示一定要有姓名，我就回
    答是蘇煌翔等語（本院卷第19、20頁）；被告乙○○則辯稱
    ：我於96年7 月18日警詢中，因員警於製作筆錄前對我說，
    有監聽到我通話內容，懷疑我施用愷他命毒品，又說有我與
    丙○○之通話紀錄，要我說出毒品來源，還說施用毒品之刑
    度很重，叫我供出毒品來源就可以減刑，我才說是向丙○○
    買的等語（本院卷第20、24頁）。共同選任辯護人則稱：被
    告二人均無使人受刑事追訴之誣告犯意，不構成誣告罪等語
    。經查：
(一)證人即員警陳博文於另案偵查中向檢察官所為之陳述，業經
    具結以擔保其陳述之真實性，且未曾表示檢察官有何不當訊
    問之情形，其陳述並無顯不可信之情況，且被告及辯護人於
    審理中已表明對於上開證人證述之證據能力並不爭執，復未
    聲請傳喚證人到場接受交互詰問，應認被告之對質詰問權已
    受保障，上開證人於偵查中向檢察官所為之陳述，自得作為
    證據。另辯護人雖以被告丙○○於96年8 月1 日、被告乙○
    ○於96年7 月18日另案警詢中所為之陳述，係出於員警之不
    當誘導，認均不具任意性而無證據能力。惟本院以被告二人
    於上開另案警詢中之陳述，是否出於任意性及有無使他人受
    刑事追訴之意思，本即二人被訴誣告罪之主要爭點所在，且
    上開警詢陳述內容係被告丙○○、案外人蘇煌翔有無販賣第
    三級毒品愷他命，並非針對被告二人有無誣告事實而為陳述
    ，且被告二人對於上開另案警詢陳述內容並不爭執，自不得
    以不具任意性而否認其證據能力，應認仍得為證據。至被告
    二人於偵查中所為供述，業經檢察官、被告及辯護人於審理
    中表示對於證據能力並不爭執，自均得為證據，合先敘明。
(二)被告乙○○在另案警詢中陳稱：曾分別於96年5 月初及6 月
    初，在高雄市二聖醫院前，均以900 元對價向丙○○購入愷
    他命各1 次等語；丙○○則於另案警詢中陳稱：曾於96年6
    月中旬，在高雄市二聖醫院前，以900 元對價向蘇煌翔購入
    愷他命1 次等語。嗣因高雄市政府警察局前鎮分局報請臺灣
    高雄地方法院檢察署檢察官偵查案外人蘇煌翔涉嫌違反毒品
    危害防制條例一案，被告乙○○、丙○○均於偵查中陳稱：
    先前警詢中之陳述係屬虛偽不實等語，經檢察官偵查後，認
    為蘇煌翔罪嫌不足，以96年度偵字第25665 號為不起訴處分
    確定，另簽分被告二人涉有誣告罪嫌，均提起公訴等情，業
    經本院核閱上開96年度偵字第25665 號案件全卷無誤，並有
    被告二人警詢、偵訊筆錄及上開不起訴處分書在卷可稽（警
    卷第4 至10頁、第26至27頁；96年度偵字第25665 號卷第30
    至32頁、第65頁），此部分之事實固堪認定。
(三)惟證人即詢問並製作被告二人警詢筆錄之員警陳博文於偵查
    中證稱：我們持搜索票、拘票查獲乙○○，她跟我說曾經施
    用愷他命，我們繼續追查下去，她就說出謝義明（即丙○○
    ）賣給她愷他命，所以我們繼續追查丙○○，丙○○主動說
    毒品是「熊貓」及蘇煌翔賣給他的。我們有跟他們說供出毒
    品可以減輕刑期，所以他們才說出人名等語（96年度偵字第
    25665 號卷第32頁）。而觀諸被告乙○○96年7 月18日警詢
    筆錄記載：「（員警問：你毒品來源為何？供出毒品來源經
    查獲者得減輕其刑。）我都是向一位國中（前鎮區光華國中
    ）同學謝義明買的」等語（警卷第26頁）；被告丙○○96年
    8 月1 日警詢筆錄亦記載：「（員警問：你毒品來源為何？
    供出毒品來源，因而查獲者，得減輕其刑。）我的來源有向
    2 個人買過，1 個只有1 次叫蘇煌翔，其餘約9 次是向一位
    綽號『熊貓』之男子買的」等語（同上警卷第6 頁），核與
    證人陳博文上開證述相符，足見被告乙○○於警詢中本僅坦
    認施用第三級毒品愷他命，係因員警陳博文追問其毒品來源
    ，並告以供出毒品來源經查獲者得減輕其刑，始陳稱曾向被
    告丙○○購買毒品等語，嗣經員警循線查獲被告丙○○涉嫌
    施用愷他命，於警詢中經追問毒品來源，並告知供出毒品來
    源得減刑，丙○○始陳稱曾向案外人蘇煌翔購買毒品等語，
    被告乙○○、丙○○陳述之目的，本無使他人受刑事追訴之
    請求，並無分別申告丙○○、蘇煌翔販賣第三級毒品，使其
    等受刑事追訴之意思，無非因員警之推問，並告以供出毒品
    來源得減刑，始為不利他人之陳述。況愷他命係屬毒品危害
    防制條例第2 條第2 項第3 款附表三編號19所列之第三級毒
    品，僅處罰販賣行為，施用愷他命則無罪刑。被告乙○○、
    丙○○若知悉施用愷他命並無刑罰，則於員警告知供出毒品
    來源經查獲者得減輕其刑等語時，必當反應上情，惟觀諸二
    人上開警詢筆錄均無此記載，益徵二人係因員警誤導，誤認
    施用愷他命之刑罰甚鉅，惟恐遭受重罰，始分別供出丙○○
    、蘇煌翔之姓名。被告二人陳述目的，本無使他人受刑事追
    訴之請求，並無申告使他人受刑事追訴之意圖，應堪認定。
(四)至公訴意旨雖認被告乙○○、丙○○業於偵查中自白誣告犯
    行等語，惟被告丙○○於上開96年度偵字第25665 號案件中
    係先證稱：「之前說的是謊話。因為警察說如果不說實話，
    要重懲我，所以我才會這樣說」、「警察叫我好好配合，才
    可以給我輕判」、「那時候我希望趕快交保，所以才隨便說
    蘇煌翔的」等語（96年度偵字第25665 號卷第24、30頁）；
    經檢察官當場將其轉為誣告罪之被告身分後，復供稱：「因
    為我希望趕快交保，所以才隨便說出蘇煌翔的名字，說是他
    賣毒品給我的」、「我想要交保，所以隨便說一個名字出來
    」等語（同上偵卷第31頁）。被告乙○○先於同案偵查中證
    稱：「我沒有跟丙○○買過，我當時會這樣說，是因為警察
    說，說實話不會有我的事」、「因為我以為這樣說，我會沒
    有事，所以我才隨便說是丙○○賣給我的」等語（同上偵卷
    第31頁）；經檢察官當場將其轉為誣告罪之被告身分後，復
    供稱：「我以為講個人名出來就會沒有事，所以我才講出丙
    ○○的」等語（同上偵卷第31頁），足見被告二人於偵查中
    均僅坦認分別於另案警詢中確有陳稱乙○○向丙○○、丙○
    ○向蘇煌翔購買愷他命等情，惟乙○○已辯稱係因員警表示
    供出丙○○之姓名後即可不受追訴、處罰施用愷他命行為等
    語；丙○○亦辯稱係認供出蘇煌翔之姓名即可獲交保及減輕
    其刑等語，二人均未供承有何使他人受刑事追訴之誣告犯意
    ，自難認二人已自白誣告之犯罪事實。
四、綜上所述，公訴意旨所舉上開證據，僅得證明被告二人均因
    員警之推問，而為不利他人之陳述，尚未能證明被告二人確
    有申告他人使其受刑事或懲戒處分之意思，未達使通常一般
    之人均不致有所懷疑，而確信二人被訴之事實為真實之程度
    ，而存有合理懷疑，復未能提出其他證據足以證明被告二人
    確有被訴犯行，其舉證即有未足，無從使本院得有罪之確信
    ，應認二人所為，仍與誣告罪之要件有所未合，均不得以該
    罪名相繩。此外，本院依卷內現存全部證據資料，復查無其
    他積極證據足證被告二人有何誣告犯行，揆諸前開說明，即
    屬不能證明被告犯罪，自應諭知被告二人無罪之判決。
據上論斷，應依刑事訴訟法第301 條第1 項，判決如主文。
本案經檢察官甲○○到庭執行職務。
中    華    民    國    97    年    2     月    13    日
                  刑事第六庭    審判長法  官  曾逸誠
                                      法  官  陳思睿
                                      法  官  林柏壽
以上正本證明與原本無異。
如不服本判決應於收受本判決後10日內向本院提出上訴書狀，並
應敘述具體理由，如未敘述上訴理由者，應於上訴期間屆滿後20
日內補提理由書狀於本院（均須按他造當事人之人數附繕本）「
切勿逕送上級法院」。
中    華    民    國    97    年    2     月    13    日
                                      書記官  林國龍


司法院資訊處製作；財團法人民間司法改革基金會備份。
